【裁判字號】    92,上易,2052
【裁判日期】    921224
【裁判案由】    過失傷害
【裁判全文】
臺灣高等法院臺中分院刑事判決                  九十二年度上易字第二○五二號
    上  訴  人  臺灣台中地方法院檢察署檢察官
    被      告  乙○○
右上訴人因被告過失傷害案件，不服臺灣臺中地方法院九十二年度交易字第三一九號
中華民國九十二年九月十二日第一審判決（起訴案號：臺灣臺中地方法院檢察署九十
一年度調偵續字第四號），提起上訴，本院判決如左：
      主  文
上訴駁回。
      理  由
一、本件公訴人之公訴意旨略以：被告乙○○（以下簡稱為被告）於民國（下同）九
    十年十月十八日下午六時二十分許，駕駛車牌號碼ＡＣ－一八六八號自小客車，
    沿台中市○○路由西往東方向行駛，欲左轉華美西街，途經台中市○區○○路與
    華美西街口時，原應注意汽車行駛時，駕駛人應注意車前狀況，隨時採取必要安
    全措施；且應注意汽車行駛至交岔路口，其行進、轉彎應遵守燈光號誌，而依當
    時無情形，天候晴朗、光線充足、道路無障礙物、視距良好，又無其他不能注意
    之情事，竟疏未注意對向前方適有丙○○騎乘車牌號碼ＴＥＬ－八六０號輕型機
    車，沿台中市○區○○路，由東往西方向直行，未讓已轉彎達路口中心處之乙○
    ○車輛先行，且於紅燈時仍貿然通過之狀況，於路口號誌轉為黃燈時仍予以通行
    ，致二車發生碰撞，丙○○並因而受有上顎右側正中側門牙及左側正中門牙脫位
    、上顎右側犬齒、左側側牙複雜性齒斷裂、上顎齒糟骨外傷性骨折、上顎牙齦及
    下唇開放性撕裂傷等傷害，經被害人丙○○提出告訴，因認被告涉有過失傷害罪
    嫌等情。
二、惟按犯罪事實應依證據認定之，無證據不得推定其犯罪事實；又不能證明被告犯
    罪者，即應諭知被告無罪之判決，此於刑事訴訟法第一百五十四條及同法第三百
    零一條第一項分別定有明文。又認定不利於被告之事實，須依積極證據，苟積極
    證據不足為不利於被告事實之認定，即應為有利被告之認定，更不必有何有利之
    證據；又告訴人之告訴，係以使被告受刑事訴追為目的，是其陳述是否與事實相
    符，仍應調查其他事實以資審認，始得為不利被告之認定，以上亦經最高法院著
    有三十年上字第八一六號、五十二年台上字第一三００號判例可資參照。另「轉
    彎車應讓直行車先行。但直行車尚未進入交岔路口，而轉彎車已達中心處開始轉
    彎，直行車應讓轉彎車先行」，此於道路交通安全規則第一百零二條第一項第六
    款亦定有明文。
三、訊據本案被告雖坦承伊於九十年十月十八日下午六時二十分許，駕駛車牌號碼為
    ＡＣ－一八六八號之自用小客車，沿台中市○○路由西往東方向行駛，至台中市
    ○區○○路與華美西街口，欲左轉駛往華美西街時，確有告訴人丙○○（以下簡
    稱為告訴人）騎乘車牌號碼ＴＥＬ─八六０號輕型機車，沿台中市○區○○路，
    由東往西方向駛來，並在忠明路撞上伊所駕駛上開自用小客車之右前車門；亦不
    否認告訴人因此車禍發生，確受有上顎右側正中側門牙及左側正中門牙脫位、上
    顎右側犬齒、左側側牙複雜性齒斷裂、上顎齒糟骨外傷性骨折、上顎牙齦及下唇
    開放性撕裂傷等傷害。但被告矢口否認伊對本件車禍之發生，具有任何過失，並
    辯稱：本件車禍發生之前，伊駕駛上開自用小客車行至上開十字路口時，忠明路
    之交通號誌為綠燈，伊因要駕車左轉駛往華美西街，乃在忠明路內側車道之「待
    轉區」停車待轉，且因當時為下班時間，通行忠明路之車輛甚多，故伊一直等到
    忠明路之交通號誌已轉為黃燈，且見忠明路對向（即告訴人行車方向）之車子已
    經停車之後，才駕車左轉，不意告訴人竟騎乘機車從忠明路之外側快車道快速駛
    來，欲闖越十字路口，並因此撞上伊所駕駛上開自用小客車之右前車門而受有傷
    害，本件車禍之發生，其過失均在被告，伊係依據交通號誌與交通安全規則行車
    ，並無過失，應不為罪等情。
四、經查：
（一）本件車禍發生之前，被告係駕駛車牌號碼ＡＣ－一八六八號之自用小客車，沿
      台中市○○路由西往東方向行駛，並在台中市○○路與華美西街交岔口欲左轉
      駛入華美西街；而告訴人則係騎乘車牌號碼為ＴＥＬ－八六０號之輕型機車，
      沿台中市○區○○路由東往西方向，直行駛至台中市○○路與華美西街交岔路
      口，並欲直行通過上開交岔路口，此係告訴人、被告、及公訴人均是認之事實
      ，核與台中市○○○道路交通事故調查報告表所載情形並無不符，此情堪以認
      定。另本案被告所駕駛之前開自用小客車，確係於前開時、地，遭告訴人所騎
      乘之機車車頭撞擊右前車門，且被撞擊之地點亦係在台中市○○路與華美西街
      交岔口之忠明路外側快車道上，此有台中市○○○道路交通事故調查報告表（
      含現場圖）及現場照片四幀在卷可稽（見九十一年度偵字第九五七九號偵查卷
      宗第十八、十九、二一頁）。告訴人對於本件車禍之發生，係其所騎乘機車之
      車頭撞擊被告所駕駛前開自用小客車之右前車門所致，亦無異議。雖另堅稱：
      當時伊所騎乘之機車係行駛在忠明路之機車道上，而非外側快車道云云，惟此
      與台中市○○○道路交通事故調查報告表所附現場圖、及現場照片所示之撞擊
      地點，確在上開交岔路口之忠明路外側快車道，尚有不符。告訴人此部分之指
      述，尚非可採。本件車禍之發生，係被告所駕駛之前開自用小客車，於前開時
      間，在台中市○○路與華美西街交岔口之忠明路外側快車道上，遭告訴人所騎
      乘機車之車頭撞擊右前車門，此情亦堪認定。
（二）又就上開車禍發生之經過部分：（１）被告於警、偵訊中，及於原審法院，係
      先後供述：「我駕車以時速約二至三公里由台中港路沿忠明路往太原東路行駛
      內快車道，因我車綠燈，進入路口要左轉，因對向直行車很多，於是我車打方
      向燈在路口內待轉，至號誌轉為紅燈時，我要左轉要進入華美街時，遭對向機
      車碰撞右前車門」（偵卷第二○頁）、「我當時是從忠明路要左轉華美西街，
      我行駛在最內側車道，當時為綠燈，因為我要左轉，所以我超過停止線，但還
      未超過安全島，待在該處待轉，等到對向的車道變紅燈，最內側的快車道車子
      都停下來，我才左轉，結果告訴人的機車從中間那一道的快車道衝出來，撞到
      我車子右前側，該條道路有兩條快車道，之後才是機車道，告訴人的機車是從
      中間的快車道衝出來，我認為告訴人闖紅燈，該路口並沒有左轉燈，我有打方
      向燈」（偵卷三○頁）、「（事發時間）大約下午六時二十分左右，下班尖峰
      時間」、「當時我是在路口待轉，看到對向車子已經紅燈，我才左轉，告訴人
      的車子從快車道中間衝出來，所以他無法回答（她左邊車子何以未撞到我車）
      剛才係問的問題」（偵卷四七、四八頁）、「．．．．．．我那時已在待轉區
      ，我必需等黃燈且對方直行車停止後才能轉，所以在看到黃燈時，我就轉過去
      ，看到我左轉的方向車道已是綠燈，這時對方就撞過來了，我是在快車道上被
      他撞，撞到我車的右前門，那裡沒有左轉燈」、「今日說的實在，我開始轉時
      是黃燈，轉過去是紅燈」（調偵續字偵卷第十六頁）、「當時開車左轉華美西
      街回家，．．．．．．當時是下班時間，從忠明路左轉華美西街，我等到對向
      車子停了以後，才左轉過去，告訴人機車就撞過來了，我是綠燈左轉，該路口
      沒有左轉專用燈，我是黃燈或是紅燈才左轉過去」（原審二○頁）等語。依其
      供述，就其駕車以時速約二至三公里之速度左轉緩行部分，雖非可信。惟就：
      其在車禍發生之前，所駕駛上開自用小客車，係在忠明路之交通號誌尚為綠燈
      之情形下駛至上開交岔路口，並在待轉區停車，等待忠明路之交通號誌已轉為
      黃、紅燈（依據檢察官履勘現場筆錄，該處交通號誌由黃燈轉為紅燈之時間僅
      為三秒，時間極為短暫，故被告縱在黃燈之情形下左轉，其左轉後忠明路之交
      通號誌亦會立即轉換成紅燈，而同時歷經黃、紅燈之階段，故被告就其係在紅
      燈、或黃燈之情形下左轉之供述，先後陳述雖非全然一致，但尚不能因此即認
      被告此部分供述反覆），且見忠明路對向車道（即告訴人行車方向）之汽車已
      經停車之後，才駕車左轉之供述，被告先後所供則大致相符。（２）雖告訴人
      堅稱其係在忠明路之交通號誌仍為綠燈之情形下，騎乘機車欲穿越上開交岔路
      口。惟告訴人於車禍發生後，經警訊問時，係陳述：「我駕車以時速約四十至
      五十公里由西屯路沿忠明路往台中港路行駛外車道，因我車直行，（車禍）如
      何發生已忘記了」等語（偵卷第二○頁）。嗣於告訴狀雖訴稱：「．．．．．
      ．同樣是綠燈，被告乙○○駕駛自小客車未依道路交通管理條例規定，讓直行
      車（機車）先行，超速、搶先急轉，致使（對向）告訴人丙○○騎機車煞車不
      及撞上．．．．．．自小客車右前方車門」云云（發查卷第三頁），但於再議
      聲請狀則改稱：「．．．．．．被告乙○○看到告訴人丙○○機車行駛中，黃
      燈（進入）搶紅燈快速搶先急轉彎又沒打方向燈，致使告訴人機車煞車不及而
      撞上被告自小客車前方車門，．．．．．．被告乙○○（黃燈進入路口）搶紅
      燈肇事原因，被告乙○○自應負過失致重傷害刑責」等語（調偵續字偵卷第八
      至十頁），其先後之指述已非一致。嗣在偵查中之言詞陳述，雖仍述稱：「我
      是綠燈直走，對方的車就直接轉過來，煞車不及就直接撞上了」（調偵續字偵
      卷第十六頁），惟告訴人於偵查中，既亦坦認：「我往前騎的時候，我左邊（
      即內側快車道）有汽車」等語（偵查卷宗第四八頁），亦即當時告訴人騎乘機
      車駛行之忠明路，其內側快車道尚有汽車同時駛至上開交岔路口，在此種情形
      ，如被告所駕駛之汽車係在忠明路之交通號誌尚屬綠燈之情形下冒然左轉，則
      與告訴人同向但在內側快車道駕車行駛之汽車駕駛人更屬無從防範，豈有上開
      汽車未撞及被告所駕駛之車輛，反讓告訴人所騎乘之機車在上開地點撞及被告
      所駕駛汽車之理？由上開各情研判，告訴人指稱其係在忠明路之交通號誌仍為
      綠燈之情形下，騎乘機車欲穿越上開交岔路口乙節，尚非可採，應以被告所供
      上情較符情理，而堪採信。
（三）本案被告在上開車禍發生之前，所駕駛上開自用小客車，既係在忠明路之交通
      號誌尚為綠燈之情形下駛至上開交岔路口，並在待轉區停車，等待忠明路之交
      通號誌已轉為黃、紅燈，且見忠明路對向車道（即告訴人行車方向）之汽車已
      經停車之後，才駕車左轉，其上開駕駛行為顯無違背交通安全規則之處。另依
      據前開說明，本件車禍之發生，既係被告所駕駛之前開自用小客車，於前開時
      間，在台中市○○路與華美西街交岔口之忠明路外側快車道上，遭告訴人所騎
      乘機車之車頭撞擊右前車門所致，足證被告所駕駛之汽車雖為轉彎車，但已達
      中心處開始轉彎，而當時告訴人所騎乘之機車雖屬直行車，但既尚未進入交岔
      路口，自應讓被告所駕駛之汽車先行。再徵之告訴人坦承當時並未煞車，顯見
      本件車禍之發生，係告訴人違反上開交通規則，未讓已通過路口中心處開始左
      轉之被告自小客車先行通過，且又騎乘機車闖黃、紅燈而急於穿越上開交岔路
      口所致。其過失責任應在告訴人。雖公訴人尚認被告於路口號誌轉為黃燈時，
      仍予以通行，致二車發生碰撞，尚有未注意車前狀況及遵守燈光號誌之過失。
      惟本案被告在上開車禍發生之前，所駕駛上開自用小客車，既係在忠明路之交
      通號誌尚為綠燈之情形下駛至上開交岔路口，並在待轉區停車，其看見忠明路
      之交通號誌已轉為黃、紅燈時，自需儘速完成左轉，以免造成來往車輛之阻礙
      。公訴人指訴被告駕車未遵守燈光號誌，應屬誤會。另本件車禍係告訴人騎乘
      機車自側邊撞及被告所駕駛之汽車，未注意車前狀況者係告訴人而非被告。再
      以當時忠明路之交通號誌已轉為黃、紅燈，及告訴人騎乘機車行駛之忠明路內
      側車道當時尚有汽車行駛，被告係在看見上開車道之汽車已經停車之後，才駕
      車左轉觀之，亦難認其有駕車未注意車前狀況之情事。被告在起步左轉當中遭
      受違規闖進交岔路口之告訴人機車撞擊，此亦應非被告所得預見而予以防範。
      公訴人指訴被告有上開過失，尚非可採。台灣省台中市區車輛行車事故鑑定委
      員會於九十一年八月十二日中市鑑字第九一０五八八號函內分析意見，亦採此
      見解。
五、綜上所述，依據本案公訴人所舉證據及本院調查所得，並無確切證據足以證明被
    告對本件車禍之發生及告訴人所受傷害具有過失。原審判決以被告之犯罪不能證
    明，乃依據刑事訴訟法第三百零一條第一項之規定，為被告無罪之判決，核無不
    合。公訴人依據告訴人之請求，認被告有未讓直行車先行、不遵守燈光號誌闖紅
    燈左轉、及未注意車前狀況等過失，此部分之上訴依據上開說明均無理由。另告
    訴人既未能注意被告駕車左轉之事實，豈有可能看到被告駕車左轉未打方向燈，
    被告亦否認其有駕車左轉未打方向燈之情事，告訴人以此理由請求公訴人上訴，
    亦無理由。公訴人之上訴應予駁回。
六、據上論斷，應依刑事訴訟法第三百六十八條，判決如主文。
本案經檢察官甲○○到庭執行職務。
中      華      民      國      九十二    年    十二    月    二十四    日
                                 臺灣高等法院臺中分院刑事第三庭
                                         審判長法  官  陳  朱  貴
                                               法  官  胡  忠  文
                                               法  官  廖  柏  基
右正本證明與原本無異。
不得上訴。
                                               書記官  詹  錫  朋
中      華      民      國    九十二     年     十二     月   二十四    日
                                                                        Ｆ


司法院資訊處製作；財團法人民間司法改革基金會備份。
